【裁判字號】    92,易,849
【裁判日期】    920630
【裁判案由】    詐欺等
【裁判全文】
臺灣高雄地方法院刑事判決                          九十二年度易字第八四九號
    公  訴  人  臺灣高雄地方法院檢察署檢察官
    被      告  丁○○
右列被告因詐欺等案件，經檢察官提起公訴（九十一年度偵緝字第一八八六號、九十
二年度偵字第三三一四號），本院判決如左：
    主  文
丁○○共同連續意圖為自己不法之所有，以詐術使人將本人之物交付，處有期徒刑陸
月，如易科罰金，以參佰元折算壹日。
    事  實
一、丁○○與丙○○（未經起訴）為姊弟關係，因丙○○在高雄市○○路經營汽車租
    賃業，需購買汽車使用，惟因信用不佳，未符附條件買賣購車資格，便商請其姐
    丁○○協助，兩人均明知無力支付購車之分期款，竟共同基於意圖為自己不法所
    有之概括犯意聯絡，先於九十年十月三日，由丁○○出具名義擔任債務人，以藉
    動產擔保交易附條件買賣之方式，佯向裕融企業股份有限公司（以下簡稱裕融公
    司）購買車號八Ｍ—八○九二號自用小客車一輛，並訂立附條件買賣契約書，約
    定總價金為新台幣（下同）八十九萬一千六百元，除頭期款二十五萬元外，餘款
    自九十年十月二十四日起至九十三年九月二十四日止，每月一期，分三十六期給
    付，每期應繳價金一萬七千六百元，標的物存放地點為高雄縣大寮鄉○○路一六
    三之九號，在價金未付清之前，標的物所有權仍屬於出賣人即裕融公司所有，買
    受人僅得依約占有使用，不得任意遷移或為其他處分，並於裕融公司之對保人員
    與丁○○進行對保時，丁○○猶佯稱其為實際買受人，使裕融公司不疑有詐而陷
    於錯誤，將前開車輛出售交付與丁○○，而丁○○、丙○○二人取得標的物後，
    自九十一年一月二十四日即第四期起之分期款即完全未給付，丙○○並將標的物
    擅自典當，而未通知債權人裕融公司，致使債權人追討無門而受有損害。復於九
    十一年七月二十四日，二人又承上開概括犯意，由丁○○以車號三四三九─ＦＢ
    號之自用小客車一輛，向甲○○○商業銀行股份有限公司（以下簡稱台新銀行）
    辦理五十五萬元之汽車貸款，並以動產擔保交易法所定動產抵押之方式，為台新
    銀行設定動產抵押權，為動產擔保交易之債務人，雙方約定貸款清償期限，自九
    十一年八月二十四日起至九十四年七月二十四日止，共分三十六期清償，每月一
    期，每期清償一萬九千三百三十六元，標的物存放地點為高雄縣大寮鄉○○路一
    六三之九號，在上揭貸款未付清前，僅得依約占有使用，不得將該車輛遷移、出
    賣、出質或為其他處分，且於台新銀行人員李文雄進行對保時，丁○○猶佯稱其
    為實際買受人，使台新銀行陷於錯誤，交付五十五萬元貸款予丁○○，詎丁○○
    、丙○○二人取得上開款項後，僅清償一期款項，即自九十一年九月二十四日起
    未再繳納貸款，且在未得台新銀行同意之情形下，意圖不法之利益，將前開車輛
    擅自典當，致台新銀行追索無著而生損害。
二、案經裕融公司及台新銀行訴由臺灣高雄地方法院檢察署檢察官起訴。
    理  由
一、訊據被告丁○○固坦承於右揭時、地向裕融公司以動產擔保交易附條件買賣之方
    式購買車輛及以動產抵押之方式向台新公司貸款，且未給付分期價款之事實，惟
    矢口否認有詐欺及違反動產擔保交易之犯行，辯稱：因其弟丙○○信用不佳，不
    能辦理信用貸款，才借用伊名義買車，實際上汽車係由伊弟使用，汽車貸款亦係
    由伊弟繳納，伊只是出借名義買車及向銀行貸款云云。惟查，右揭事實，業據告
    訴人裕融公司之代理人乙○○及告訴人台新銀行之代理人劉志賢於偵查及本院中
    指述甚詳，並有汽車附條件買賣契約書、動產擔保交易附條件買賣設定登記申請
    書、甲○○○商業銀行汽車貸款申請書暨客戶基本資料表、動產擔保交易動產抵
    押設定登記申請書、車輛動產抵押契約書、存證信函及外訪報告單各一份附卷可
    稽。又被告於本院審理時供稱：伊弟弟信用不佳，不能辦理分期付款及貸款，要
    伊以伊名義買車及辦貸款，並叫伊要說車子是要自己用的，而當初有跟告訴代理
    人說車子要自己用，因為伊弟弟說這樣比較好對保等語（見本院卷第三十一頁）
    ，核與證人丙○○於本院調查中證稱：因伊開車行需要買車出租他人，但伊開設
    車行所需之資金均需向他人借來的，又因伊信用不佳，無法辦理貸款，就請伊姐
    姐出名幫伊買車、辦理分期付款及貸款，因銀行不願承辦租賃業的放款，所以沒
    有向對保人說車子實際上是伊要用的等語（見本院卷第五五、五六頁）；及與證
    人即台新銀行職員李文雄於本院審理時所述：去對保時有問被告車子是誰要買的
    ，被告說是自己要買的等語（見本院卷第三十頁），是被告明知向告訴人台新銀
    行以辦理動產抵押貸款係信用不佳之丙○○所欲貸款，卻仍向告訴人台新銀行之
    對保人李文雄佯稱係其本人所購買之汽車欲辦理貸款，致使告訴人台新公司陷於
    錯誤，誤信被告為真正貸款人而撥放貸款；又被告向告訴人裕融公司及台新銀行
    以動產交易方式所約定之標的物存放地點高雄縣大寮鄉○○路一六三之九號，業
    經遭法院查封並進行拍賣中，且被告並未居住在上開地點等情，有上開外訪報告
    單上所載上情可參（見九十二年度發查字第二五九號卷第九頁），被告卻仍連續
    向告訴人裕融公司及台新銀行隱瞞此情，而約定將上開自用小客車停放在已經法
    院查封拍賣且已搬離之住處，再參以證人丙○○於本院審理時證稱：車號八Ｍ—
    八○九二號及三四三九─ＦＢ號之自用小客車於九十二年一、二月間已典當，共
    當了二十五萬元等語（見本院卷第五十六頁），則被告以動產擔保之方式取得該
    自用小客車及貸款後，僅分別繳納三期及一期之款項，即未再繳納任何款項，並
    將所約定之標的物出質，且迄本院審理終結前止，亦未曾支付任何分期之款項，
    衡情被告與丙○○苟無不法所有之意圖，自無於取得該自自用小客車及貸款後，
    即未再繳納分期之款項，並將該自用小客車出質，又未以出質之價金繳納任何分
    期價金之理，況被告亦明知證人丙○○信用不佳，無法以自己名義辦理動產擔保
    交易，益徵被告與丙○○對自己無力支付車款，應知之甚明，卻猶以動產擔保交
    易之方式購入該自用小客車及取得貸款，其二人有詐欺之意圖至為灼然。綜上所
    述，被告前開所辯要屬事後卸飾之詞，不足採信。本件事證明確，被告犯行洵堪
    認定。
二、按動產擔保交易法第三十八條雖明文限制以債務人為犯罪主體，惟若與債務人有
    共同實施之情形，依刑法第三十一條第一項規定以共犯論之，則得為該罪之犯罪
    主體（最高法院八十七年度台非字第二五一號裁判參照）。被告以向告訴人等購
    買自用小客車及貸款，再由丙○○將所約定之標的物自用小客車出質得款之方式
    ，詐取財物花用，核被告所為，係犯刑法第三百三十九條第一項之詐欺取財罪及
    動產擔保交易法第三十八條之罪。被告與丙○○二人間就上開犯行，有犯意聯絡
    及行為分擔，為共同正犯。又其先後二次違反動產擔保交易法及詐欺取財之犯行
    ，均時間緊接，方法相同，觸犯構成要件相同之罪名，顯均係基於概括犯意反覆
    為之，均依連續犯規定分別論以一罪，並依法加重其刑。被告所犯上開二罪之間
，有方法結果之牽連關係，依刑法第五十五條之規定，應從一重之詐欺取財罪處
    斷。爰審酌被告違反動產擔保交易契約，未依約付清價款即將標得物任意典當取
    款花用，致告訴人等追索無著而受損害，惡性非輕，惟念其並無前科紀錄，有臺
    灣高雄地方法院檢察署刑案資料查註紀錄表及臺灣高等法院被告全國前案紀錄表
    各一份在卷可參，素行尚稱良好，且犯後坦承部分犯行，及尚未與告訴人等達成
    和解等一切情狀，量處如主文所示之刑，並諭知易科罰金之折算標準，以資懲儆
    。
三、至於證人丙○○所涉犯前開罪嫌部分，因未經起訴，本院自無從予以審究，而應
    移由檢察官另行偵查辦理，附此敘明。
據上論斷，應依刑事訴訟法第二百九十九條第一項前段，動產擔保交易法第三十八條
，刑法第十一條前段、第二十八條、第五十六條、第三百三十九條第一項、第五十五
條、第四十一條第一項，罰金罰鍰提高標準條例第一條前段、第二條，判決如主文。
本案經檢察官王朝宏到庭執行職務。
中      華      民      國    九十二    年      六      月     三十     日
                                    臺灣高雄地方法院刑事第三庭
                                        法  官    廖純卿
右正本證明與原本無異。
如不服本判決，應於判決送達後十日內，向本院提出上訴狀。
                                        書記官    劉企萍
中      華      民      國    九十二    年      七      月      三      日
附錄本案判決論罪科刑法條全文：
刑法第三百三十九條第一項
意圖為自己或第三人不法之所有，以詐術使人將本人或第三人之物交付者，處五年以
下有期徒刑、拘役或科或併科一千元以下罰金。
動產擔保交易法第三十八條
動產擔保交易之債務人，意圖不法之利益，將標的物遷移、出賣、出質、移轉、抵押
或為其他處分，致生損害債權人者，處三年以下有期徒刑、拘役或科或併科六千元以
下之罰金。


司法院資訊處製作；財團法人民間司法改革基金會備份。
